臺灣臺南地方法院刑事判決　　　　　　　95年度訴字第1553號
公　訴　人　臺灣臺南地方法院檢察署檢察官
被　　　告　甲○○
　　　　　　　　　　之5
指定辯護人　本院公設辯護人乙○○
上列被告因違反槍砲彈藥刀械管制條例等案件，經檢察官提起公
訴（九十五年度偵字第一一○○四號），本院判決如下：
    主  文
甲○○乘他人急迫貸以金錢，而取得與原本顯不相當之重利，處
有期徒刑柒月，扣案信封袋柒拾肆個、本票伍張、空白商業本票
貳本、聯絡電話簿壹本、空白名片壹盒及行動電話壹具（搭配門
號：0000000000號），均沒收；又未經許可，持有可
發射子彈具有殺傷力之改造手槍，處有期徒刑年貳月，併科罰
金新臺幣壹拾萬元，罰金如易服勞役，以新臺幣壹仟元折算壹日
。扣案仿ＢＥＲＥＴＴＡ廠Ｍ九型半自動改造手槍壹支（含彈匣
壹個，槍枝管制編號：0000000000號）、捌點捌伍ｍ
ｍ金屬彈頭之土造子彈捌顆，均沒收。應執行有期徒刑參年柒月
，併科罰金新臺幣壹拾萬元，罰金如易服勞役，以新臺幣壹仟元
折算壹日，扣案信封袋柒拾肆個、本票伍張、空白商業本票貳本
、聯絡電話簿壹本、空白名片壹盒及行動電話壹具（搭配門號：
0000000000號）、仿ＢＥＲＥＴＴＡ廠Ｍ九型半自動
改造手槍壹支（含彈匣壹個，槍枝管制編號：00000000
00號）、捌點捌伍ｍｍ金屬彈頭之土造子彈捌顆，均沒收。
    事  實
一、甲○○自民國九十三年間起經營地下錢莊，而陸續以門號0
    000000000號行動電話作為聯絡，供如附表所示之
    癸○○等急迫、輕率或無經驗之人，以扣留身份證件及簽立
    本票作為擔保之方式借款，並約定借款利息之計算方式為：
    每新臺幣（下同）一萬元，則每期即十天須繳付八百至二千
    元不等之利息，以此向借款人收取該與原本顯不相當之利息
    （各該借款人及借款之時間、地點、金額、約定利息等均如
    附表所示）。嗣因借款人丁○○、庚○○等人不堪遭催討前
    開重利，乃報警處理，而為警於九十五年七月十二日十五時
    許及同日十五時四十分許，持搜索票分別在臺南市○區○○
    路六一四號、臺南縣永康市○○路七巷二十弄三八號十六樓
    之五等處合法實施搜索而查獲，並在該處扣得用以放置客戶
    借貸資料之信封袋七十四個、本票五張（起訴書誤載為三張
    ）、空白商業本票二本、聯絡電話簿一本、空白名片一盒及
    門號0000000000號行動電話一具等物，始獲悉上
    情。
二、甲○○明知具有殺傷力之手槍及子彈，均為槍砲彈藥刀械管
    制條例所管制之違禁物，未經許可，不得持有，詎其仍於九
    十三年十二月前後，在臺南市安平區運河旁中國城電影院附
    近，以七萬元之代價向一名姓名與年籍均不詳、綽號「明仔
    」之人，購買具殺傷力之仿ＢＥＲＥＴＴＡ廠Ｍ九型半自動
    手槍、換裝土造金屬槍管、抓子鉤、槍機與撞針等所製造之
    改造手槍一支（槍枝管制編號0000000000號），
    暨具殺傷力之八點八五ｍｍ金屬彈頭之土造子彈十二顆及七
    點九六ｍｍ金屬彈頭之土造子彈一顆，且均自當時起，即未
    經許可而無故繼續持有之。嗣經警為上開搜索時，於甲○○
    臺南縣永康市○○路七巷二十弄三八號十六樓之五住處內，
    扣得上開改造手槍（含彈匣一個）及土造子彈共十三顆（其
    中八點八五ｍｍ土造子彈四顆及七點九六ｍｍ土造子彈一顆
    均因送鑑定採樣試射而擊發滅失），始知上情。
三、案經臺南市警察第五分局報告臺灣臺南地方法院檢察署檢察
    官偵查起訴。
    理  由
一、訊據被告甲○○對其有於附表所示時、地，趁證人癸○○等
    八人急迫之際貸以金錢，而取得顯不相當重利之事實，及上
    揭未經許可而無故繼續持有改造手槍及子彈之事實，迭據被
    告於警詢、偵查中及本院審理時均坦承不諱，並當庭為認罪
    之表示（見本院卷九十六年三月二十一日審判筆錄）。核與
    被害人即證人丁○○、庚○○、戊○○、己○○、辛○○、
    丙○○、壬○○於警詢及偵查中具結證述之情節大致相符。
    此外，復有被告用以放置客戶借貸資料之信封袋七十四個，
    供貸放款用之本票五張及空白商業本票二本，用以記載被害
    人繳款事宜之空白名片一盒及聯絡被害人之聯絡電話簿一本
    、門號0000000000號行動電話一具、仿ＢＥＲＥ
    ＴＴＡ廠Ｍ九型半自動改造手槍一支（槍枝管制編號000
    0000000號），暨具殺傷力之八點八五ｍｍ金屬彈頭
    之土造子彈十二顆及七點九六ｍｍ金屬彈頭之土造子彈一顆
    ，扣案可資佐證。另查：扣案之改造手槍一枝，經送內政部
    警政署刑事警察局鑑定結果為：送鑑改造手槍一枝（槍枝管
    制編號為：0000000000號），係仿ＢＥＲＥＴＴ
    Ａ廠Ｍ九型半自動手槍製造之槍枝，換裝土造金屬槍管、抓
    子鉤、槍機與撞針改造而成之改造手槍，機械性能良好，可
    擊發適用子彈，認具殺傷力；送鑑子彈十三顆，其中十二顆
    ，認均係具直徑約八點八五ｍｍ金屬彈頭之土造子彈，經採
    樣四顆試射，可擊發，認具殺傷力。另外一顆，認係具直徑
    約七點九六ｍｍ金屬彈頭之土造子彈，經實際試射，可擊發
    ，認具殺傷力。此有內政部警政署刑事警察局九十五年九月
    四日刑鑑字第○九五○一一一一五三號槍彈鑑定書附卷可稽
    。此外，復有扣押物品目錄表二紙、現場照片十幀在卷可考
    ，足徵被告上開自白與事實相符。綜上所述，本件事證明確
    ，被告上揭犯行均堪以認定，應依法論科。
二、核被告甲○○所為，係犯刑法第三百四十四條之重利罪及槍
    砲彈藥刀械管制條例第八條第四項未經許可，持有改造手槍
    罪與同條例第十二條第四項未經許可，持有子彈罪。查被告
    係出於一個乘他人急迫貸以金錢，而取得與原本顯不相當之
    重利之單一犯意，而於如附表所示之時間、地點，多次乘借
    款人急需用款之際，貸以金錢並收取重利，依該犯罪內容，
    客觀上有密集實行犯罪之性質，行為人主觀上亦係基於反覆
    實施之犯意為之，應論以集合犯之實質上一罪，起訴書認被
    告係犯連續重利罪，尚有誤會。次按重利、持有手槍及子彈
    行為均屬繼續犯，於其終止重利或持有行為之前，犯罪行為
    均仍在繼續實施之中，其間法律縱有變更，但其行為既繼續
    實施至新法施行以後，自無行為後法律變更之可言，而無刑
    法第二條第一項之適用，應逕行依裁判時之新法處罰。另被
    告上開犯罪期間，槍砲彈藥刀械管制條例固曾於九十四年一
    月二十六日修正公布，惟因被告所犯上開二罪之持有行為，
    性質上均係屬犯罪行為之繼續，而非屬犯罪狀態之持續，故
    尚無新舊法比較之問題。被告持有改造手槍及子彈之行為，
    係一行為觸犯數罪名，為想像競合犯，應依刑法第五十五條
    之規定，從一重之槍砲彈藥刀械管制條例第八條第四項未經
    許可持有改造手槍罪處斷。被告所犯刑法第三百四十四條之
    重利罪及槍砲彈藥刀械管制條例第八條第四項未經許可，持
    有改造手槍罪，犯意各別，行為互殊，應予分論併罰。爰審
    酌被告年輕力壯，不思從事正當行業，以獲取生活費用，竟
    乘人急迫之際而盤削重利，其為一己之私利，不惜觸法而破
    壞社會經濟秩序，取得之重利年息高如附表所示，無視借款
    人所受之痛若；且其未經許可持有改造手槍及子彈，惟其自
    始均坦承犯行，犯後態度尚可，審酌貸放金額尚非高額，且
    期數不長，故而獲取之重利尚非鉅大，另被告並未持有改造
    手槍及子彈犯罪，危害社會治安尚非重大等一切情狀，分別
    量處如主文所示之刑，併科罰金新臺幣十萬元，且就併科罰
    金部分諭知易服勞役之折算標準，並定其應執行之刑，以示
    懲儆。
三、扣案信封袋七十四個、本票五張、空白商業本票二本、聯絡
    電話簿一本、空白名片一盒及行動電話一具（搭配門號：0
    000000000號），為被告所有供犯重利罪及預備供
    犯重利罪所用之物，業據被告陳明在卷，均依刑法第三十八
    條第一項第二款規定沒收之。扣案仿ＢＥＲＥＴＴＡ廠Ｍ九
    型半自動改造手槍一支（槍枝管制編號：00000000
    00號）及八點八五ｍｍ金屬彈頭之土造子彈八顆（另四顆
    業因送鑑定採樣試射而擊發滅失），依槍砲彈藥刀械管制條
    例第五條之規定均為違禁物，爰均依刑法第三十八條第一項
    第一款之規定，宣告沒收之。至扣案八點八五ｍｍ金屬彈頭
    之土造子彈四顆及七點九六ｍｍ土造子彈一顆，業均因送鑑
    定採樣試射而擊發滅失，自無從宣告沒收，併此敘明。
據上論斷，應依刑事訴訟法第二百九十九條第一項前段，槍砲彈
藥刀械管制條例第八條第四項、第十二條第四項，刑法第三百四
十四條、第十一條前段、第五十五條、第四十二條第三項前段、
第五十一條第五款、第十款，第三十八條第一項第一款、第二款
，刑法施行法第一條之一第一項、第二項前段，判決如主文。
本案經檢察官子○○到庭執行職務
中　　華　　民　　國　　96　　年　　4 　　月　　4 　　日
　　　　　　　　　刑事第六庭    審判長法　官　張瑛宗
                                      法　官　孫淑玉
                                      法  官  黃莉莉
以上正本證明與原本無異
如不服本判決應於送達後10日內向本院提出上訴狀（應附繕本）
           　　 　　　　　　　　      書記官  朱小萍
中　　華　　民　　國　　96　　年　　4 　　月　　4 　　日
 附表：
 ┌─┬───┬────┬────┬───┬─────┬─────┬────┐
 │編│借款人│借款時間│借款地點│借款金│每期（十天│擔保物品  │週年利率│
 │號│      │        │        │額（新│）、每一萬│          │        │
 │  │      │        │        │臺幣）│元之利息（│          │        │
 │  │      │        │        │      │新臺幣）  │          │        │
 │  │      │        │        │      │          │          │        │
 ├─┼───┼────┼────┼───┼─────┼─────┼────┤
 │一│癸○○│九十三年│臺南市公│六萬元│一千元    │身份證影本│365﹪   │
 │  │      │間起數次│園路與小│      │          │、面額六萬│        │
 │  │      │（詳細時│北路口  │      │          │元本票乙紙│        │
 │  │      │間不詳）│        │      │          │          │        │
 ├─┼───┼────┼────┼───┼─────┼─────┼────┤
 │二│丁○○│九十四年│不詳    │四萬元│一千五百元│軍人身份證│547.5﹪ │
 │  │      │四月    │        │      │          │及身份證影│        │
 │  │      │        │        │      │          │本、面額八│        │
 │  │      │        │        │      │          │萬元本票乙│        │
 │  │      │        │        │      │          │紙        │        │
 ├─┼───┼────┼────┼───┼─────┼─────┼────┤
 │三│庚○○│九十四年│不詳    │四萬五│一千二百元│身份證影本│438﹪   │
 │  │      │四月    │        │千元  │          │、不詳面額│        │
 │  │      │        │        │      │          │本票乙紙  │        │
 ├─┼───┼────┼────┼───┼─────┼─────┼────┤
 │四│戊○○│九十四年│臺南縣永│六萬元│一千      │面額六萬元│365﹪   │
 │  │      │六月三日│康市中華│      │          │本票乙紙  │        │
 │  │      │起三次  │路二二號│      │          │          │        │
 │  │      │        │七樓之一│      │          │          │        │
 ├─┼───┼────┼────┼───┼─────┼─────┼────┤
 │五│己○○│九十四年│臺南市東│四萬元│二千      │身份證影本│730﹪   │
 │  │      │六月二十│區○○街│      │          │乙張、面額│        │
 │  │      │五日    │三六號  │      │          │四萬元本票│        │
 │  │      │        │        │      │          │二紙      │        │
 ├─┼───┼────┼────┼───┼─────┼─────┼────┤
 │六│辛○○│九十四年│臺南市不│四萬元│一千      │面額四萬元│365﹪   │
 │  │      │七月五日│詳地點  │      │          │本票乙紙  │        │
 ├─┼───┼────┼────┼───┼─────┼─────┼────┤
 │七│丙○○│九十五年│臺南縣永│二萬元│八百      │身份證影本│292﹪   │
 │  │      │五月二十│康市南工│      │          │、面額二萬│        │
 │  │      │九日    │街三一一│      │          │元本票乙紙│        │
 │  │      │        │巷六四號│      │          │          │        │
 ├─┼───┼────┼────┼───┼─────┼─────┼────┤
 │八│壬○○│九十五年│臺南市公│五萬元│一千      │身份證影本│365﹪   │
 │  │      │六月二十│園路六一│      │          │、面額五萬│        │
 │  │      │一日    │四號    │      │          │元本票乙紙│        │
 └─┴───┴────┴────┴───┴─────┴─────┴────┘
附錄論罪科刑法條：
刑法第三百四十四條  （重利罪）
乘他人急迫、輕率或無經驗貸以金錢或其他物品，而取得與原本
顯不相當之重利者，處一年以下有期徒刑、拘役或科或併科一千
元以下罰金。
槍砲彈藥刀械管制條例第八條
未經許可，製造、販賣或運輸鋼筆槍、瓦斯槍、麻醉槍、獵槍、
空氣槍或第四條第一項第一款所定其他可發射金屬或子彈具有殺
傷力之各式槍砲者，處無期徒刑或五年以上有期徒刑，併科新臺
幣一千萬元以下罰金。
未經許可，轉讓、出租或出借前項所列槍枝者，處五年以上有期
徒刑，併科新臺幣一千萬元以下罰金。
意圖供自己或他人犯罪之用，而犯前二項之罪者，處無期徒刑或
七年以上有期徒刑，併科新臺幣一千萬元以下罰金。
未經許可，持有、寄藏或意圖販賣而陳列第一項所列槍枝者，處
三年以上十年以下有期徒刑，併科新臺幣七百萬元以下罰金。
第一項至第三項之未遂犯罰之。
